【裁判字號】    99,易,783
【裁判日期】    990416
【裁判案由】    詐欺
【裁判全文】
臺灣臺中地方法院刑事判決               99年度易字第783號
公  訴  人  臺灣臺中地方法院檢察署檢察官
被      告  己○○
上列被告因詐欺案件，經檢察官提起公訴（99年度偵緝字第386
號），本院判決如下：
    主       文
己○○幫助意圖為自己不法之所有，以詐術使人將本人之物交付
，處有期徒刑伍月，如易科罰金以新臺幣壹仟元折算壹日。
    犯 罪 事 實
一、己○○明知現今利用報紙、廣告刊登或其他管道，向他人徵
    購或租用金融帳戶、提款卡等行為，均係財產犯罪集團為利
    用所收購之金融帳戶，用以掩飾、隱匿重大犯罪所取得財物
    而為之，且任何人均得在金融機構以自己名義申辦帳戶，並
    無身分、債信等關卡設限，若有意使用他人申辦帳戶，均與
    財產犯罪有密切關連，且為一般人通知之常識，詎己○○竟
    因缺錢花用、藉由不詳管道得知犯罪集團徵購金融帳簿等資
    料消息，而基於幫助前開集團犯罪之不確定故意，於民國97
    年11月11日下午3時許，在臺灣中小企業銀行大雅分行（下
    稱中小企銀大雅分行），申請帳號00000000000000之帳戶，
    並將前開帳戶之存摺、提款卡及提款卡密碼，於開戶完成後
    立即在當場交付予不詳犯罪集團成員，供犯罪集團詐騙他人
    財物所用。嗣97年11月12日起，陸續有甲○○、丙○○、乙○○、戊○○受前開集團以網路交易匯款資料錯誤為由詐騙
    而陷於錯誤，依指示轉帳新臺幣（下同）29,989元、29,983
    元（檢察官誤載為3萬元）、29,989元、29,983元的金額入
    前開帳戶內；除戊○○匯入時，因上開帳戶已被列為警示帳
    戶，而未被領走之外（檢察官起訴書誤載為被領走），甲○○、丙○○、乙○○、所匯入之金錢，均遭詐騙集團提領一
    空。
二、案經臺中縣警察局豐原分局報告臺灣臺中地方法院檢察署檢
    察官偵查起訴。
    理    由
壹、證據能力部分：
    按被告以外之人於審判外之言詞或書面陳述，除法律有規定
    者外，不得作為證據；又被告以外之人於審判外之陳述，雖
    不符前四條之規定，而經當事人於審判程序同意作為證據，
    法院審酌該言詞陳述或書面陳述作成時之情況，認為適當者
    ，亦得為證據。當事人、代理人或辯護人於法院調查證據時
    ，知有第159條第1項不得為證據之情形，而未於言詞辯論終
    結前聲明異議者，視為有前項之同意，刑事訴訟法第159 條
    第1項、第159條之5分別定有明文。經查，本判決下列所引
    用之被告以外之人於審判外之陳述（包含書面陳述），檢察
    官、被告於本院準備程序中均表示沒有意見，且迄於言詞辯
    論終結前亦未聲明異議。本院審酌上開證據資料製作時之情
    況，尚無違法不當及證明力明顯過低之瑕疵，亦認為以之作
    為證據應屬適當，依刑事訴訟法第159條之5規定，認前揭證
    據資料均有證據能力。
貳、實體部分：
一、訊據被告己○○坦承申請上開中小企銀大雅分行的帳戶，先
    於警詢時辯稱：我於98年11月11日早上10時至11時許，因要
    分擔家計，看報紙廣告要借錢，聯絡到0000000000（先生）
    ，對方表示有借錢給人使用，但要用簿子即銀行帳戶；所以
    我於97年11月11日下午1時至2時許，去臺灣中企銀大雅分行
    開戶，之後將該帳戶借給對方，對方表示要確認這個帳戶沒
    有問題，才要借我2萬5千元云云。於檢察官偵查時，改口稱
    ：我借給在網咖認識的朋友，那朋友只說公司領薪水要轉進
    去；我不知那朋友的真名，只知道他叫做「阿正」云云。於
    本院準備程序另稱：我有交付帳戶，有收到2千元，但是因
    家裡急用要跟「大哥」借的，是在交付帳戶之前一、二個禮
    拜前借的；還是要還的云云。
（一）上開中小企銀大雅分行帳戶係被告申請開立，為被告所自
      承，並有上開帳戶之開戶資料在卷足稽。而有真實姓名年
      籍不詳之成年人以電話接續向證人即被害人甲○○、丙○○、乙○○、戊○○進行詐騙，致證人甲○○、乙○○、
      丙○○、戊○○分別轉帳29,989元、29,983元、299,89元
      、29,983元的金額入被告前開帳戶內；除證人戊○○轉帳
      時，因上開帳戶已被列為警示帳戶，而未被領走之外，證
      人甲○○、乙○○、丙○○所轉帳之金錢，均遭詐騙集團
      提領之事實，業據證人甲○○、乙○○、丙○○、戊○○
      於警詢時陳述明確，並有證人甲○○、乙○○、丙○○、
      戊○○提出之交易明細表影本共4紙及被告上開帳戶之交
      易明細查詢單1紙附卷可證，足見被告所交付上開帳戶確
      實由詐欺集團使用作為詐騙金錢之工具。
（二）金融機構帳戶之存摺等相關資料事關個人財產權益之保障
      ，其專有性甚高，除非本人或與本人親密關係者，難認有
      何理由可自由流通使用該存摺，一般人均有妥為保管及防
      止他人任意使用之認識，縱特殊情況偶需交付他人使用，
      亦必深入瞭解用途、合理性及對方身份背景，始予提供，
      且該等專有帳戶資料如落入不明人士手中，而未加以闡明
      正常用途，極易被利用為與財產有關之犯罪工具，為社會
      一般人依日常生活經驗所認知之常識。況近年來新聞媒體
      ，對於不肖犯罪集團常利用人頭帳戶，作為詐騙錢財之犯
      罪工具，藉此逃避檢警查緝之情事，亦多所報導，政府亦
      大力宣導，督促民眾注意，主管機關甚至限制以提款卡轉
      帳之金額，是交付帳戶資料予非親非故之人，該取得帳戶
      資料之人應係為謀非正當資金進出，而隱瞞其資金流程及
      行為人身分曝光之不法使用，幾乎已成為人盡皆知之犯罪
      手法。
（三）被告先則以借款所需做為交付帳戶資料給「大哥」之理由
      ，後則以借給朋友「阿正」做為交付帳戶之理由，前後供
      述顯然矛盾。且就被告所辯借款所需之理由而言，先則警
      詢稱97年11月11日上午10時至11時許，透過報紙才聯絡到
      表示欲借款之人。於本院準備程序時，卻改稱係在網咖認
      識自稱「大哥」之人，且於97年11月11日前一、二個禮拜
      就曾向「大哥」借過2千元，顯見被告之辯詞係杜撰編造
      ，以致前後不符。再者，關於註銷帳戶之原因，被告於警
      詢時先則稱；「對方告知我要註銷該帳戶，並且把裡面的
      錢領出來。」。於檢察官偵查時，又改口稱：家人告訴我
      存摺有問題，我還有去銀行終止戶云云。在本院審理時，
      又有另一套說詞，改稱：「我打電話給對方，對方沒有回
      應，所以才去銀行辦停用。」，先後三次的供述，竟有如
      此歧異的說法。基於以上說明，被告多次為不實的供述，
      本院無從判斷其交付帳戶資料的真正動機，惟可以認定被
      告絕非無生活經驗之人，且其交付存摺、提款卡、密碼時
      ，對於取得之人可能用作不法犯罪而取財，應為被告可預
      見之情況。
（四）刑法上之故意，分直接故意（確定故意）與間接故意（不
      確定故意）；「行為人對於構成犯罪之事實，預見其發生
      而其發生並不違背其本意者」為間接故意，刑法第13條第
      2項定有明文。被告既預見其所交付的帳戶資料將可能被
      他人用來作為詐欺取財的非法用途之工具，對於他人將上
      開帳戶作為詐欺取財之指定帳戶使用如何不會發生，又沒
      有具一般人所認知合理性之「確信」根據；從而，對於本
      件被害人甲○○、乙○○、丙○○、戊○○遭詐欺取財結
      果之發生，堪認不違背被告之本意。
（五）綜上所述，本件事證明確，被告犯行堪以認定。
三、取得被告上開帳戶所屬詐欺集團成年成員之間基於意圖為自
    己不法所有之犯意聯絡，共同實施上開詐術，致使被害人甲○○、乙○○、丙○○、戊○○陷於錯誤而將前述款項轉帳
    至被告所有帳戶內，除被害人戊○○之轉帳金額外，均遭提
    領，係共同犯刑法第339條第1項之詐欺取財罪、第339條第3
    項、第1項之詐欺取財未遂。被告雖提供其所有之上開帳戶
    資料，惟既未有何參與詐欺被害人之行為或於事後分得詐騙
    款項之積極證據，即無從認屬上開詐欺取財行為之共同正犯
    。然刑法上之幫助犯，係指以幫助之意思，對於正犯資以助
    力，而未參與實施犯罪之行為者而言；本案被告提供上開帳
    戶之提款卡、密碼等物予詐欺集團成員作為詐欺取財之工具
    ，係基於幫助他人詐欺取財之不確定故意，且所為屬詐欺取
    財罪構成要件以外之行為，自應構成幫助詐欺取財罪。故核
    被告所為，係犯刑法第30條第1項前段、第339條第1項之幫
    助詐欺取財罪、第339條第3項、第1項之幫助詐欺取財未遂
    罪。被告係幫助犯，應依刑法第30條第2項規定減輕其刑。
    被告以一個交付存摺、提款卡、密碼之幫助行為，同時觸犯
    3個幫助詐欺取財既遂罪（即被害人甲○○、乙○○、丙○○部分），及1個幫助詐欺取財未遂罪（即被害人戊○○部
    分），為想像競合犯，應依刑法第55條規定，從一重幫助詐
    欺取財既遂罪處斷。爰審酌被告提供金融帳戶資料供詐欺集
    團詐騙使用，助長詐騙財產犯罪之風氣，造成無辜民眾受騙
    而受有金錢重大損失，實為當今社會層出不窮之詐財事件所
    以發生之根源，導致社會互信受損，擾亂金融交易往來秩序
    ，影響層面廣泛，且亦因被告提供個人帳戶，致使執法人員
    難以追查該詐騙犯罪人之真實身分，兼衡其犯罪之動機、手
    段、生活狀況、智識程度、素行、被害人人數及因此所受之
    損害程度、犯後否認犯行，態度不佳等一切情狀，量處如主
    文所示之刑，並諭知易科罰金之折算標準。
據上論斷，應依刑事訴訟法第299條第1項前段，刑法第30條、第
339條第1項、第3項、第55條、第41條第1項前段，刑法施行法第
1條之1第1項、第2項前段，判決如主文。
本案經檢察官丁○○到庭執行職務。
中    華    民    國    99  年    4      月     16    日
                  刑事第十庭    審判長法  官  施慶鴻
                                      法  官  莊秋燕
                                      法  官  簡婉倫
以上正本證明與原本無異。
如不服本判決應於收受送達後10日內向本院提出上訴書狀，並應
敘述具體理由；其未敘述上訴理由者，應於上訴期間屆滿後20日
內向本院補提理由書（均須按他造當事人之人數附繕本）「切勿
逕送上級法院」。
                                      書記官  賴瓊珠
中    華    民    國    99    年    4    月     16    日
附錄本案論罪科刑法條：
刑法第339條
意圖為自己或第三人不法之所有，以詐術使人將本人或第三人之
物交付者，處5年以下有期徒刑、拘役或科或併科1千元以下罰金
。
以前項方法得財產上不法之利益或使第三人得之者，亦同。
前二項之未遂犯罰之。

司法院資訊處製作；財團法人民間司法改革基金會備份。
